【裁判字號】    92,易,803
【裁判日期】    920711
【裁判案由】    傷害
【裁判全文】
臺灣臺北地方法院刑事判決                          九十二年度易字第八三號
    公  訴  人  臺灣臺北地方法院檢察署檢察官
    被      告  丙○○
                乙○○
               甲○○○
               丁○○○
右列被告因傷害案件，經檢察官提起公訴（九十一年度偵字第二二四八號），本院判
決如左：
    主  文
丙○○傷害人之身體，處有期徒刑月，如易科罰金以佰元折算壹日。
乙○○無罪。
甲○○○、丁○○○公訴不受理。
    事  實
一、丙○○於民國九十年十月二十八日中午十二時三十分許，在台北縣新店市○○路
    ○段三四號二號門口前，因機車停放問題與黃淑芳發生爭執，適乙○○（黃淑芳
    之姊夫）攜同妻子甲○○○返回娘家，即與丙○○協調，雙方一言不合，發生口
    角，丙○○乃出手推乙○○額頭處（未成傷），旋進入門內衝往二樓，乙○○即
    尾隨追趕上樓，阻擋丙○○去路，丙○○突然折返一樓，乙○○緊接追趕，詎丙○○基於傷害犯意，在上址一樓門外，隨手撿拾一支鐵條，朝乙○○頭部毆打，
    致乙○○受有頭部外傷併左側後腦部挫傷之傷害，而不支倒地。黃淑芳見狀，呼
    喊甲○○○、其兄戊○○、其夫陳致宏（起訴書誤載為陳致安）前來救援，由戊○○奪下丙○○手持之鐵條，陳致宏則將乙○○送醫救治。
二、案經被害人乙○○訴由臺北縣政府警察局新店分局報請臺灣臺北地方法院檢察署
    檢察官偵查起訴。
    理  由
甲、有罪部分：
一、訊據被告丙○○固不否認於右揭時地因黃淑芳停放機車問題，與告訴人乙○○口
    角，進而爭執等情，惟矢口否認有何傷害犯行，辯稱：伊並未持鐵條毆打告訴人
    ，是告訴人及其家人將伊打倒在地上云云。然查：被告丙○○確有持鐵條毆打告
    訴人乙○○之事實，業據告訴人乙○○迭於警訊及偵、審時指訴不移（見偵卷第
    七頁至第八頁、第五三頁反面、第七四頁、本院九十二年五月二十三日訊問筆錄
    ），核與在場證人黃淑芳於警訊、偵查中證稱：「我親眼目睹丙○○持長鐵條打
    我姊夫乙○○後腦部位，我姊夫立即倒在地上，我便立刻叫我姊姊甲○○○、我
    哥哥戊○○下來，戊○○將丙○○手中長鐵條握住，阻止打我姊夫」（見偵卷第
    十一頁反面至第十二頁、第五四頁、第七四頁反面至第七五頁），證人戊○○亦
    證稱：「因為我妹妹告訴我有人持鐵條打我姊夫乙○○，我就馬上到樓下，看到
    姊夫躺在地上，並看到丙○○手持鐵條還要打乙○○，所以我馬上將鐵條奪下」
    （見偵卷第十七頁反面、第七三頁反面）等情，大致相符，被告丙○○於警訊時
    亦不否認有隨手拾起一支鐵棒跟乙○○抵抗等語（見偵卷第五頁反面），足見被
    告丙○○確有持鐵條揮打告訴人乙○○，此外，復有有天主教耕莘醫院診斷書一
    紙、照片一幀可稽，並有扣案之鐵條一支為證。而依告訴人乙○○及上開證人指
    、證述被告丙○○手持兇器種類及下手傷害部位，告訴人乙○○因此受有頭部外
    傷併左側後腦部挫傷之傷害，亦與常情相符。況告訴人乙○○因此傷害於九十年
    十月二十八日住院治療，迄同年月三十一日出院，亦有上開診斷書為憑，若非被
    告丙○○持鐵條毆打告訴人乙○○後腦部，告訴人乙○○或其親人豈會以此自殘
    方式，致乙○○受有如此傷害，是被告丙○○辯稱：伊並未持鐵條打人云云，顯
    屬事後卸責之詞，委無可採。故本件事證明確，被告丙○○犯行洵堪認定，應予
    依法論科。
二、核被告丙○○所為，係犯刑法第二百七十七條第一項之普通傷害罪。爰審酌其僅
    因細故糾紛，竟手持鐵條毆打告訴人頭部，且犯罪後猶飾詞狡辯，亦未與告訴人
    達成和解，犯罪後態度不佳等一切情狀，量處如主文所示之刑，並諭知易科罰金
    之折算標準，以資懲儆。扣案鐵條一支，雖係被告丙○○供犯罪所用之物，但不
    能證明係其所有，不另諭知沒收，併予指明。
三、又公訴人指被告丙○○基於傷害犯意，徒手毆打告訴人乙○○額頭云云，惟告訴
    人乙○○於本院審理時明白供稱：其額頭處並未受有傷害等語（見本院九十二年
    五月二十三日訊問筆錄），且其提出之診斷證明書並未記載告訴人乙○○額頭處
    受有何種傷害，是被告丙○○此部分傷害犯行，尚屬不能證明，惟公訴人認此部
    分傷害犯行，與前揭論罪科刑部分，為實質上一罪關係，爰不另為無罪之諭知，
    亦此敘明。
乙、無罪部分：
一、公訴意旨復以：被告乙○○於前開時、地，見告訴人丙○○衝上二樓，旋追趕告
    上樓，亦基於傷害之故意，徒手毆打告訴人丙○○下胸部，致告訴人丙○○受有
    右側下胸部挫傷、雙手前臂及右膝擦傷之傷害，因認被告乙○○亦涉犯刑法第二
    百七十七條第一項之普通傷害罪嫌云云。
二、公訴人認被告乙○○涉有前揭傷害犯行，無非係以告訴人丙○○之指訴及其診斷
    證明書，為其主要論據。訊之被告乙○○固不否認右揭時地因機車停放問題，與
    告訴人丙○○口角，進而爭執等情，惟堅決否認有何傷害犯行，辯稱：因丙○○
    動手推伊，伊上樓追趕，僅有阻擋丙○○去路，並未出手打人，後來丙○○又跑
    到一樓門外，手持鐵條毆打伊，伊就不支倒地，事後發生何事，伊根本不知情，
    亦不知丙○○如何受傷等語。
三、按犯罪事實應依證據認定之，無證據不得推定其犯罪事實，又不能證明被告犯罪
    者，應諭知無罪之判決，刑事訴訟法第一百五十四條、第三百零一條第一項分別
    定有明文。而告訴人之告訴，係以使被告受刑事訴追為目的，是其陳述是否與事
    實相符，仍應調查其他事實以資審認，最高法院五十二年台上字第一三００號判
    例著有明文。
四、經查：
  (一)公訴人雖指被告乙○○徒手毆打告訴人丙○○下胸部，致其受有右側下胸部挫傷
    、雙手前臂及右膝擦傷之傷害云云，然告訴人丙○○警訊、偵查及本院審理時僅
    指稱：被告乙○○在上址二樓樓梯間，出拳毆打其下胸部（見偵卷第五頁反面、
    本院九十二年六月二十六日審判筆錄），並未提及其雙手前臂及右膝擦傷亦係因
    被告乙○○出拳毆打成傷，是告訴人雙手前臂及右膝擦傷之傷害，顯然與被告乙○○無關，合先敘明。
  (二)告訴人丙○○對於被告乙○○夥同黃淑芳、陳致宏、戊○○及甲○○○等人如何
    毆打乙節，於警訊時指稱：「我趕緊上樓，但他樓上家人（不知道陳致宏或戊○○）就抱住我，‧‧‧我脫困衝下來，但乙○○也衝下來，他們（乙○○）持一
    支不明白色鐵器，我就隨手拾起一支鐵棒跟乙○○抵抗，陳致宏、戊○○就來抱
    住我，甲○○○拿東西打我」（見偵卷第五頁反面），於偵查中改稱：「乙○○
    打我巴掌，我跑上樓要回家，乙○○追上樓，戊○○就跑出來從後面抱住，乙○○又捶我胸部，陳致宏從後面推我，乙○○、黃淑芳、甲○○○拿白鐵棒打我」
    （見偵卷第七二頁反面），先後指訴歧異，被告乙○○是否有夥同其餘各人共同
    毆打告訴人丙○○乙事，已非無疑。又告訴人丙○○於本院審理時雖指稱被告乙○○出拳毆打其下胸部，致其受有傷害云云，然依卷附丙○○提出之診斷證明書
    記載，其右側下胸部係受有挫傷等詞，有該診斷證明書一紙在卷可稽，設若被告
    乙○○果有出拳毆打告訴人丙○○情事，在丙○○身體並未與任何工具或與粗糙
    面接觸下，衡情丙○○應係受有瘀、腫傷害，殊難想像其為何會因此受有挫傷之
    傷害。況本案係告訴人乙○○手持鐵條毆打被告乙○○後腦部，致乙○○不支倒
    地，業如前述，斯時現場目睹經過之乙○○親人見狀，將告訴人丙○○抱住或將
    其手持兇器扯去，乃採取必要措施，俾免乙○○再遭傷害，亦難難認彼等有傷害
    乙○○之犯行。參諸證人戊○○、黃淑芳、陳致宏於偵查中一致證稱：被告乙○○被鐵條打倒後已經昏厥等語（見偵卷第七三頁反面、第七五頁），顯見告訴人
    所受之傷害，並非被告乙○○所造成，是告訴人丙○○片面指述被告乙○○傷害
    ，委無可採。
五、此外，復查無其他積極證據足認被告乙○○有何傷害犯行，不能證明被告乙○○
    犯罪，揆諸前開說明，應依法諭知被告乙○○無罪之判決。
丙、公訴不受理部分：
一、公訴意旨另以：被告丁○○○、甲○○○於右揭時、地，因丙○○等人鬥毆事件
    ，發生不快，互基於傷害之故意，互相拉扯，致丁○○○左上正中門齒斷裂、甲○○○受有左手腕擦傷之傷害，因認其二人涉犯刑法第二百七十七條第一項之普
    通傷害罪嫌。
二、按告訴乃論之罪，告訴人於第一審辯論終結前得撤回其告訴，又告訴經撤回者，
    應諭知不受理之判決，刑事訴訟法第二百三十八條第一項、第三百零三條第三款
    定有明文。
三、查本件告訴人兼被告丁○○○、甲○○○互告傷害案件，起訴書認係犯刑法第二
    百七十七條第一項之罪，依同法第二百八十七條之規定，須告訴乃論。茲據告訴
    人丁○○○、甲○○○於本院審理中撤回其告訴（見本院九十二年六月二十六日
    審判筆錄），依照上開說明，就被告丁○○○、甲○○○被訴傷害部分，爰不經
    言詞辯論，均諭知不受理之判決。
據上論斷，應依刑事訴訟法第二百九十九條第一項前段、第三百零一條第一項、第三
百零三條第三款、第三百零七條，刑法第二百七十七條第一項、第四十一條第一項，
罰金罰鍰提高標準條例第一條前段、第二條，判決如主文。
本案經檢察官戴東麗到庭執行職務
中      華      民      國    九十二    年      七      月     十一     日
                                      臺灣臺北地方法院刑事第八庭
                                          法  官  胡宏文
右正本證明與原本無異。
如不服本判決，應於判決送達後十日內，向本院提出上訴狀。
                                          書記官  劉穗筠
中      華      民      國    九十二    年      七      月     十五     日
附本案論罪科刑依據之法條：刑法第二百七十七條第一項
中華民國刑法第二百七十七條
 (普通傷害罪)
傷害人之身體或健康者，處三年以下有期徒刑、拘役或一千元以下罰金。
犯前項之罪因而致人於死者，處無期徒刑或七年以上有期徒刑；致重傷者
，處三年以上十年以下有期徒刑。


司法院資訊處製作；財團法人民間司法改革基金會備份。
